臺灣屏東地方法院民事判決　　　　　　110年度潮簡字第275號
原　　　告　華南產物保險股份有限公司

法定代理人　陳文智　


訴訟代理人　蘇嘉維　
　　　　　　蔡策宇　
被　　　告　賈文震　

上列當事人間請求侵權行為損害賠償事件，本院於民國110 年10
月28日言詞辯論終結，判決如下：
    主  文
被告應給付原告新臺幣陸萬伍仟零參拾肆元，及自民國110 年2
月9 日起至清償日止，按年息百分之五計算之利息。
原告其餘之訴駁回。
訴訟費用由被告負擔五分之二，其餘由原告負擔。
本判決第一項得假執行。但被告如以新臺幣陸萬伍仟零參拾肆元
為原告預供擔保後，得免為假執行。
    事實及理由
一、原告主張：被告於民國109 年6 月4 日上午11時40分許，駕
    駛車牌號碼0000-00 號自用小貨車（下稱A 車），沿屏東縣
    萬巒鄉南進路由南往北行至南進路與產業道路口時，未禮讓
    右方車先行及注意車前狀況，適有訴外人即原告之被保險人
    莊雨清所有、訴外人莊俊威駕駛車牌號碼000-0000號自用小
    客車（下稱B 車），沿產業道路由東向西行至上開路口，亦
    未注意車前狀況，兩車遂生碰撞，B 車評估維修費用含零件
    新臺幣（下同）152,874 元、工資38,327元、烤漆54,776元
    ，合計245,977 元，考量B 車嚴重受損，依保險契約已達全
    損狀態，原告遂依保險契約給付160,000 元予莊雨清，爰依
    民法第184 條第1 項前段、第191 條之2 及保險法第53條第
    1 項之侵權行為及保險代位法律關係提起本件訴訟，並聲明
    ：被告應給付原告160,000 元，及自起訴狀繕本送達翌日起
    至清償日止，按年息5%計算之利息。
二、被告則以：B 車駛出之產業道路劃設「慢」標字，該產業道
    路應為支線道，而南進路則為幹線道，應係莊俊威所駛之B
    車應讓我先行；縱產業道路非支線道，莊俊威也應減速禮讓
    我通行，此部分其具有過失等語，資為抗辯，並聲明：原告
    之訴駁回。
三、經查，被告與莊俊威各自駕駛A 、B 車於上開時、地發生碰
    撞，B 車預估維修費用含零件152,874 元、工資38,327元、
    烤漆54,776元，原告已依約給付被保險人莊雨清160,000 元
    等情，有理賠資料、B 車行車執照、受損照片、估價單等件
    可佐（本院卷第11-14 、68-73 頁），並經本院調取交通事
    故卷宗核閱無誤，且為兩造所不爭執，堪信為真實。
四、得心證之理由：
  ㈠原告得請求之維修費用：
  ⒈按因故意或過失，不法侵害他人之權利者，負損害賠償責任
    。汽車、機車或其他非依軌道行駛之動力車輛，在使用中加
    損害於他人者，駕駛人應賠償因此所生之損害；不法毀損他
    人之物者，被害人得請求賠償其物因毀損所減少之價額，民
    法第184 條第1 項前段、第191 條之2 前段、第196 條分別
    定有明文。次按被保險人因保險人應負保險責任之損失發生
    ，而對於第三人有損失賠償請求權者，保險人得於給付賠償
    金額後，代位行使被保險人對於第三人之請求權；但其所請
    求之數額，以不逾賠償金額為限。保險法第53條第1 項可資
    參照。再按物被毀損時，被害人除得依民法第196 條請求賠
    償外，並不排除民法第213 條至第215 條之適用；依民法第
    196 條請求賠償物被毀損所減少之價額，得以修復費用為估
    定之標準，但以必要者為限（例如：修理材料以新品換舊品
    ，應予折舊，最高法院77年度第9 次民事庭會議決議㈠參照
    ）。又按汽車行至無號誌之交岔路口，未設標誌、標線或號
    誌劃分幹、支線道，且同為直行車或轉彎車者，左方車應暫
    停讓右方車先行。道路交通安全規則第102 條第2 款定有明
    文。復按「慢」字，用以警告車輛駕駛人前面路況變遷，應
    減速慢行。道路交通標誌標線號誌設置規則第163 條第1 項
    已明定。
  ⒉經查，依道路交通事故現場圖、現場照片所示，上開路口並
    無號誌，且B 車自A 車右方之產業道路駛出，該側路面劃有
    「慢」標字，參以道路交通標誌標線號誌設置規則第58、59
    、172 、177 、211 條已有幹、支道依不同道路交通設施設
    置之原則，如交岔路口設有閃光紅燈或「讓」、「停」等標
    誌、標線之道路則為支線道，設有閃光黃燈或未設上述相關
    標誌、標線道路為幹線道等情，亦有交通部91年9 月12日交
    路字第0910008816號函文可參（本院卷第86頁），可知莊俊
    威駛出之該側產業道路顯非支線道，上述路口應屬未劃分幹
    、支線道之交叉路口。揆諸上開規定，被告自應暫停禮讓莊
    俊威駕駛B 車先通行，卻怠於為之，當具過失，核與交通部
    公路總局高雄區監理所屏澎區車輛行車事故鑑定會（下稱車
    鑑會）鑑定意見：被告行經無號誌交叉路口，未暫停讓右方
    車先行，為肇事主因等文字相符（本院卷第79頁反面），故
    被告因前揭過失致B 車因碰撞所生損害，應成立侵權行為。
  ⒊又原告業依保險契約為上開給付，自得向被告請求損害賠償
    。原告主張因車輛無法回復原狀而以160,000 元為損害金額
    ，未提出相關證據，且自維修廠仍可具體評估受損項目而載
    明在估價單，上語尚非可採。又依估價單所載，B 車維修費
    用之零件為152,874 元（本院卷第67-69 頁），既以新零件
    更換被毀損之舊零件，自應將折舊予以扣除，依行政院所發
    布之固定資產耐用年數表及固定資產折舊率表，自用客車之
    耐用年數為5 年，而B 車於102 年6 月出廠，有B 車行車執
    照在卷可佐（本院卷第12頁），距本件事故發生之109 年6
    月4 日止，已逾5 年以上，依上開固定資產耐用年數表及固
    定資產折舊率表規定，以成本10分之1 為合度，則B 車更換
    零件，經扣除折舊後為15,287元（計算式：152,874 元x1/1
    0=15,287元，元以下四捨五入），加計工資38,327元、烤漆
    54,776元，共計108,390 元。職是，原告得向被告請求之B
    車維修費用為108,390 元。
  ㈡本件有民法第217條過失相抵之適用：
  ⒈按損害之發生或擴大，被害人與有過失者，法院得減輕賠償
    金額或免除之；前2 項之規定，於被害人之代理人或使用人
    與有過失者，準用之，民法第217 條第1 項、第3 項分別定
    有明文。又按借用人既實際使用車輛，自屬汽機車所有人即
    出借人之使用人，應有民法第217 條第3 項規定之適用（臺
    灣高等法院暨所屬法院104 年法律座談會民事類提案第5 號
    參照）。又按行經無號誌之交岔路口，應減速慢行，作隨時
    停車之準備，道路交通安全規則第第93條第1 項第2 款亦定
    有明文。
  ⒉經查，上開路口並無號誌，且無幹、支線道之分，且莊俊威
    駛出之產業道路側亦設「慢」標字等節，業如前述，併觀道
    路交通事故現場圖、現場照片（本院卷第20、27-41 頁），
    堪認莊俊威於事故時，亦存行經無號誌之交岔路口，未減速
    慢行，作隨時停車準備之過失，方致本件事故。此節雖與車
    鑑會認定莊俊威之過失態樣略有出入，然同認定莊俊威就本
    件事故亦有肇事因素（本院卷第80頁），審酌過失態樣、事
    發位置、應變可能各情，應認莊俊威、被告就本件事故之發
    生各負擔40% 、60 %之過失，揆諸上開說明，原告得請求被
    告給付金額經過失相抵後乃65,034元（計算式：108,390 元
    x60%=65,034 元，元以下四捨五入）。
  ㈢綜上所述，原告依侵權行為及保險代位之法律關係，請求被
    告給付65,034元，及自起訴狀繕本送達翌日即110 年2 月9
    日（本院卷第42頁）起至清償日止，按年息5%計算之利息，
    為有理由，應予准許；逾此範圍之請求，則屬無據，應予駁
    回。
五、本件係屬民事訴訟法明定簡易訴訟事件所為被告部分敗訴之
    判決，依同法第389 條第1 項第3 款規定，就原告勝訴部分
    ，應依職權宣告假執行，另依同法第392 條第2 項規定，職
    權宣告被告如預供擔保，免為假執行。
六、本件事證已臻明確，兩造其餘攻擊防禦方法及證據，核與判
    決之結果不生影響，爰不一一論列，併此敘明。
七、訴訟費用負擔之依據：民事訴訟法第79條。
中    華    民    國   110    年    11    月    18    日
                  潮州簡易庭  法  官  曾迪群
以上正本係照原本作成。
如不服本判決，應於送達後20日內，向本院提出上訴狀並表明上
訴理由，如於本判決宣示後送達前提起上訴者，應於判決送達後
20日內補提上訴理由書（須附繕本）。如委任律師提起上訴者，
應一併繳納上訴審裁判費。
中    華    民    國   110    年    11    月    18    日
                              書記官  劉  佳